臺灣臺北地方法院民事判決
110年度訴字第4639號
原      告  甄啓強
訴訟代理人  張國權律師
            蔣美龍律師
被      告  棨楊餐飲股份有限公司

特別代理人  黃冠嘉律師


被      告  謝嘉祐
上二人共同
訴訟代理人  李尚宇律師
            張綺耘律師
上列當事人間請求確認頂讓合約書無效等事件，本院於民國111 
年8月5日言詞辯論終結，判決如下：
    主  文
原告之訴駁回。
訴訟費用由原告負擔。
    事實及理由
一、原告主張：伊為被告棨楊餐飲股份有限公司（下稱棨楊公司
    ）之股東兼監察人，詎棨楊公司於民國110年4月8日，未經
    股東會特別決議，即由棨楊公司時任之法定代理人即訴外人
    黃怡欣擅自與被告謝嘉祐簽訂頂讓合約書（下稱系爭契約）
    ，將棨楊公司開設之臺北市立桔咖啡國際沖泡系統技藝短期
    補習班（下稱系爭補習班）之經營及全數設備（下稱系爭設
    備）以顯不相當之對價新臺幣（下同）5萬元轉讓予謝嘉祐
    ，而系爭補習班與系爭設備為棨楊公司主要之營業與財產，
    系爭契約已違反公司法第185條之強行規定，爰請求確認系
    爭契約無效等語，聲明：確認系爭契約無效。
二、被告則以：棨楊公司登記營業項目多達33項，並非僅限於補
    教事業，主要收入亦非來自系爭補習班，棨楊公司出售之系
    爭設備並非為棨楊公司之全部設備，其中多為老舊之咖啡器
    皿，已無相當之殘值，系爭補習班、系爭設備並非為棨楊公
    司之主要營業或財產。又棨楊公司出售系爭補習班之行為屬
    棨楊公司業務執行之範疇，為專屬董事會決議事項，而棨楊
    公司未設董事會，設董事一人為董事長並行使董事會職權，
    是棨楊公司董事長黃怡欣自得依其董事長職權出售系爭補習
    班，況棨楊公司已發行股份為120萬股，黃怡欣持有棨楊公
    司股份總數112萬股，亦無侵害持有多數股份股東之權益。
    另謝嘉祐就棨楊公司內部決議情形不知情，係善意受讓人，
    應受交易安全之保護等語置辯，聲明：原告之訴駁回。
三、兩造均不爭執：
（一）棨楊公司已發行股份總數為120萬股，其中董事長黃怡欣
      持股112萬股，監察人即原告持股8萬股，登記之所營事業
      共有33項，有棨楊公司變更登記表可佐（見本院卷一第17
      0-176頁）；又棨楊公司不設董事會，董事會之職權由董
      事長行使，有棨楊公司章程在卷可稽（見本院卷一第178-
      182頁）。另棨楊公司自110年5月1日起停業，有棨楊公司
      經濟部商工登記公示資料查詢在卷可查（見本院卷一第21
      頁）。
（二）謝嘉祐於110年4月8日與棨楊公司簽訂頂讓合約書（即系
      爭契約），約定謝嘉祐以價金5萬元向棨楊公司買受棨楊
      公司附設系爭補習班之執照及系爭設備，有公證書、系爭
      契約在卷可稽（見本院卷一第101-124、455頁）。
　　　上開事實均堪信為真。 
四、原告主張系爭補習班與系爭設備為棨楊公司主要之營業或財
    產，棨楊公司未經股東會特別決議，將系爭補習班與系爭設
    備出賣予謝嘉祐、簽訂系爭契約，已違反公司法第185條之
    強行規定，請求確認系爭契約無效，為被告所否認，並以前
    揭情詞置辯，經查：
（一）按確認法律關係之訴，非原告有即受確認判決之法律上利
      益者，不得提起，民事訴訟法第247條第1項前段定有明文
      。原告主張其為棨楊公司股東及監察人，系爭契約因違反
      公司法第185條規定為無效，為被告所爭執，是系爭契約
      有效與否在兩造間即有不明確，而得以本件確認判決除去
      ，堪認原告提起本件請求有確認利益。
（二）次按公司為左列行為，應有代表已發行股份總數2/3以上
      股東出席之股東會，以出席股東表決權過半數之同意行之
      ：讓與全部或主要部分之營業或財產，公司法第185條第
      1項第2款定有明文，所謂讓與主要部分之營業或財產，係
      指該部分營業或財產之轉讓，足以影響公司所營事業之不
      能成就者而言（最高法院81年度台上字第2696號民事裁判
      要旨參照）。
（三）原告主張系爭補習班、系爭設備為棨楊公司主要之營業或
      財產，而證人即棨楊公司前員工王雨晨固證稱棨楊公司主
      要是經營系爭補習班課程等語（見本院卷二第296頁），
      然其亦證稱其沒有處理系爭補習班業務、亦無處理公司財
      務（見本院卷二第296-297頁），是證人王雨晨既然無處
      理系爭補習班業務、棨楊公司財務，則其上揭證詞，不足
      為有利於原告之認定。另依據棨楊公司變更登記表（見本
      院卷一第170-176頁），棨楊公司除經營短期補習班項目
      外，尚有經營食品、飲料零售、飲料店等其餘32種營業項
      目，又依據棨楊公司官方網站截圖（見本院卷一第132-13
      4頁），棨楊公司除經營系爭補習班外，亦有果露、義式
      咖啡機、咖啡豆烘焙機、電子秤、咖啡豆之買賣業務，並
      為1883糖漿之臺灣總代理商，證人即棨楊公司前員工陳威
      仁、王雨晨亦均證稱棨楊公司之業務除咖啡補習班外，尚
      有咖啡機器設備、食材之買賣等語（見本院卷二第291頁
      、第296頁），又原告亦自陳系爭補習班之營收僅占棨楊
      公司約30%之比例（見本院卷一第463頁），由上，棨楊公
      司除系爭補習班外，尚有咖啡機器設備與食材買賣之業務
      ，且系爭補習班僅占棨楊公司營收之30%，原告主張系爭
      補習班為棨楊公司主要之營業或財產，即難認有據。
（四）原告復主張系爭契約形式上雖係出售系爭補習班之設備，
      實際上係出售棨楊公司所有設備，棨楊公司因此無法繼續
      營業云云，並舉公證書、系爭契約及其附件為證（見本院
      卷一第101-124頁），查：
　 1、證人王雨晨已證稱系爭契約附件所示設備之照片均為系爭
      補習班之物品（見本院卷二第297頁），是原告主張系爭
      契約所售出之設備，除系爭設備以外亦包含棨楊公司之所
      有設備，已難認可採。
　 2、原告復主張系爭補習班出售予謝嘉祐後，棨楊公司即無法
      營業云云，而證人陳威仁雖證稱因棨楊公司原法定代理人
      黃怡欣通知其棨楊公司準備收掉，就叫我們離職等語（見
      本院卷二第291頁），然其亦證稱黃欣怡沒有很具體說為
      甚麼棨楊公司要收起來（見本院卷二第293-294頁），是
      證人陳威仁上揭證詞，不足認定棨楊公司停業係因出售系
      爭補習班、系爭設備所致。又公司無法繼續經營之原因眾
      多，原告復未提出證據證明棨楊公司之停業與出售系爭補
      習班、系爭設備有關，其此部分之主張自難認可取。
（五）原告復主張棨楊公司登記營業地址之臺北市中山區中山北
      路房屋（下稱中山北路房屋），自110年5月15日已改由謝
      嘉祐承租，每月房租7萬元，謝嘉祐並以該處存放棨楊公
      司之存貨，若非棨楊公司已將其全部營業、財產讓與謝嘉
      祐，謝嘉祐自無可能為棨楊公司負擔每月7萬元之房租云
      云，並舉謝嘉祐承租中山北路房屋之租賃契約書影本為證
      （見本院卷二第163-166頁），然上揭證據僅能證明謝嘉
      祐自110年5月15日起承租中山北路房屋之事實，原告亦無
      提出證據證明謝嘉祐承租中山北路房屋存放棨楊公司之存
      貨，其前揭主張，自難認可取。
（六）準此，原告並無法證明系爭補習班、系爭設備為棨楊公司
      之主要營業或財產，棨楊公司出售系爭補習班、系爭設備
      予謝嘉祐將致棨楊公司所營事業不能成就，則原告主張系
      爭契約之簽訂未經棨楊公司股東會特別決議，違反公司法
      第185條強行規定而為無效云云，即屬無據。
五、綜上所述，原告提起本訴請求確認系爭契約為無效，為無理
    由，應予駁回。
六、本件事證已臻明確，兩造其餘之攻擊或防禦方法及所提之證
    據，經本院斟酌後，認為均不足以影響本判決之結果，自無
    逐一詳予論駁之必要。
七、據上論結，本件原告之訴為無理由，爰判決如主文所示。
中　　華　　民　　國    111    年    8    月    26    日
                  民事第五庭  審判長法  官  匡偉

                                    法  官  劉娟呈

                                    法  官  陳乃翊
以上正本係照原本作成。
如對本判決上訴，須於判決送達後20日內向本院提出上訴狀。如
委任律師提起上訴者，應一併繳納上訴審裁判費。
中　　華　　民　　國　　111 　年　　8 　　月　　26　　日
                                    書記官  劉茵綺